臺灣南投地方法院刑事判決
111年度易字第222號
公  訴  人  臺灣南投地方檢察署檢察官
被      告  李泳澤（原名：李昇柏）




上列被告因詐欺案件，經檢察官提起公訴（110年度偵緝字第219
號），本院判決如下：
    主    文
李泳澤幫助犯詐欺取財罪，處有期徒刑參月，如易科罰金，以新
臺幣壹仟元折算壹日。
犯罪所得新臺幣壹仟元沒收之，於全部或一部不能沒收或不宜執
行沒收時，追徵其價額。
    犯罪事實
一、李泳澤於民國108年間因提供帳戶幫助詐欺案件，知悉詐欺
    集團可藉由取得他人金融帳戶或行動電話門號遂行詐欺犯行
    ，藉此隱匿真實身分、逃避執法機關之追查，惟仍基於縱有
    人持以犯罪，亦不違反其本意之幫助詐欺取財不確定故意，
    於109年3月16日向遠傳電信股份有限公司申辦行動電話門號
    0000000000、0000000000號（嗣於翌日攜碼至中華電信股份
    有限公司）SIM卡，並於當日交付予真實姓名年籍不詳之臉
    書暱稱「王媛姬」所指示之成年男子，嗣「王媛姬」及其所
    屬詐欺集團成員取得上開2個門號SIM卡，即共同意圖為自己
    不法之所有，基於詐欺取財之犯意聯絡，由該詐欺集團不詳
    成員，於109年4月14日13時30分許，以李泳澤申設之000000
    0000號門號撥打電話予李雅蓉佯稱：係其夫之友「鍾麗香」
    ，因最近現金週轉不靈，需要借錢云云，再以LINE通訊軟體
    傳送匯款帳號予李雅蓉，致李雅蓉陷於錯誤，於109年4月16
    日6時37分許、6時38分許，在桃園市○鎮區○○路000號設置之
    自動櫃員機，分別轉帳新臺幣（下同）3萬元、5,000元，共
    計3萬5,000元至沈小芸所申設之中國信託銀行000-00000000
    0000號帳戶內。再由詐欺集團不詳成員「鄭馨娟」持用李泳
    澤所申設門號0000000000號行動電話撥打電話予沈小芸，沈
    小芸復依「鄭馨娟」之指示，於109年4月17日15時23分許，
    在高雄市某處之自動櫃員機，轉帳3萬元至彭芸卿所申設之
    中國信託銀行000-000000000000號帳戶內，旋遭提領一空（
    沈小芸部分另經臺灣高雄地方檢察署【下稱高雄地檢署】為
    不起訴處分；彭芸卿部分另經高雄地檢署檢察官移送臺灣高
    雄地方法院併辦）。
二、案經李雅蓉訴由高雄市政府警察局鳳山分局報告高雄地檢署
    檢察官陳請臺灣高等檢察署檢察令轉臺灣南投地方檢察署檢
    察官偵查起訴。
    理    由
一、證據能力的說明：
　　本判決下列所引用被告以外之人於審判外之陳述，經被告李
    泳澤於本院準備程序期日同意有證據能力（本院卷第57頁）
    ，本院審酌該等證據作成之情況，核無違法取證或其他瑕疵
    ，且與待證事實具有關聯性，認為以之作為證據為適當，依
    刑事訴訟法第159條之5第1項規定，均有證據能力。其餘認
    定本案犯罪事實之非供述證據，查無違反法定程序做成或取
    得之情，依刑事訴訟法第158條之4規定反面解釋，亦具有證
    據能力。
二、認定犯罪事實所憑證據及理由：
    訊據被告否認有何幫助詐欺之犯行，辯稱：我是看到「王媛
    姬」的臉書，上面說可以辦門號換錢，每個門號500元，因
    為對方說門號是做八大行業要用的，我也是被騙的等語（本
    院卷第80-81頁）。經查：
　㈠本案門號0000000000、0000000000均係被告所申辦，並將本
    案2個門號都交給「王媛姬」指示之成年男子使用之事實，
    業據被告於偵查、本院準備程序及審理時供承不諱（偵緝卷
    第24-26頁、本院卷第56-58、80-81頁），並有相關門號申
    辦資料（詳如附表編號1至4）在卷可查。
　㈡又本案告訴人李雅蓉因遭詐欺集團成員持用被告所申辦之手
    機門號（0000000000），以犯罪事實欄所示之方式進行詐騙
    ，並因而匯款至被害人沈小芸之中國信託帳戶，被害人亦因
    接獲詐欺集團成員持用被告所申辦之手機門號（0000000000
    ）打來的電話，依指示再將詐欺款項轉出等情，亦據告訴人
    、被害人於警詢及偵查中證述明確（警卷第1-5、25-28頁、
    高雄地檢署偵卷第27-29、85-88頁），並有告訴人及被害人
    等相關報案資料證據（詳如附表編號5至9）可資為證。是以
    ，被告所申設之本案2個門號確遭不詳之人使用作為詐騙告
    訴人及被害人之工具，藉此掩飾或隱匿實施詐欺犯罪之事實
    ，堪以認定。
　㈢被告固以前詞置辯，然現今臺灣社會申設行動電話門號並無
    任何特殊之限制，一般民眾皆能自由申設，並得同時在不同
    之電信公司申設數個行動電話門號使用，一般欲使用行動電
    話預付SIM卡門號者，僅需出示使用者證件，即得於一般手
    機店面、電信行甚或便利商店以低價購買，無須特別申購資
    格及資力憑證。是若不自行申辦行動電話門號，反而無故向
    無信賴關係之他人收購行動電話門號使用，依常理可認其收
    購他人行動電話門號使用之行徑，極可能與財產犯罪密切相
    關，並藉此規避檢警追緝。況且，近年來利用人頭行動電話
    門號以行詐騙之事時有所聞，不僅經媒體廣為報導，並經政
    府多方宣導，是依一般人之智識及社會生活經驗，應可預見
    收受行動電話門號者反於常情未使用自己之門號而使用他人
    門號，極易作為詐欺之用，此應是具正常社會經驗之人應有
    之認知。
　㈣況且，被告於108年間因提供帳戶幫助詐欺案件而遭本院判處
    有期徒刑4月、緩刑3年確定，現仍在緩刑期間，有臺灣高等
    法院被告前案紀錄表在卷可查。由此可知，被告既曾提供帳
    戶而遭追訴，並歷經偵、審程序，堪認依其自身生活經驗，
    較之前述具有社會經驗的一般人，更可預見如將個人行動電
    話門號交付告知予他人，極易被利用為與財產有關之犯罪工
    具。再者，被告於審理中自陳國中肄業、之前從事溫室、日
    薪1000元、收入不穩定等智識經驗(本院卷第80頁)，更應知
    賺錢謀生不易，卻在「王媛姬」泛稱收購門號是要供八大行
    業使用下，仍以1個門號500元之代價出售門號。是以，依被
    告自身智識及特別生活經驗，竟因缺錢，無視於「王媛姬」
    臉書照片為女子，現居地為上海市，指示不詳姓名之成年男
    子出面收購手機門號等種種可疑之處，而草率出賣手機門號
    ，此已足認其只為自己牟利，提供本案手機門號資料縱遭不
    法利用仍不違背其本意，堪認被告有幫助詐欺取財之不確定
    故意。
　㈤綜上，被告上開辯解，不知道對方是詐欺集團一節，不足採
    信，本案事證明確，被告犯行堪以認定，應依法論科。　 
三、論罪科刑：
　㈠按刑法上之幫助犯，係對於犯罪與正犯有共同之認識，而以
    幫助之意思，對於正犯資以助力，而未參與實施犯罪之行為
    者而言。是以，如以幫助他人犯罪之意思而參與犯罪構成要
    件以外之行為者，即屬幫助犯，而非共同正犯。被告將本案
    手機門號提供給他人使用，容任他人得基於詐欺取財的犯意
    ，利用手機門號作為實行詐欺取財犯行之工具，被告雖然沒
    有參與詐欺取財的行為，但卻有以幫助之意思，參與詐欺取
    財構成要件以外之行為，為幫助犯。
　㈡被告所為，係犯刑法第30條第1項前段、第339條第1項之幫助
    詐欺取財罪。被告僅提供手機門號之SIM卡予他人使用，並
    無證據足證被告對該犯罪詐欺人員之共同正犯人數是否為3
    人以上，抑或以透過網際網路對公眾散布而犯詐欺罪等情形
    有所認識或預見，堪認被告基於幫助故意所認知之範圍，應
    僅及於普通詐欺取財犯行。
　㈢被告以一幫助行為，提供其申請之手機門號（0000000000、0
    000000000）SIM卡給「王媛姬」所指示之成年男子，幫助真
    實姓名年籍不詳之詐騙成員，先後以被告提供之手機門號00
    00000000對告訴人及手機門號0000000000對被害人進行詐欺
    ，係以一幫助行為，侵害告訴人及被害人之財產法益，為想
    像競合犯，應依刑法第55條規定從一重之幫助詐欺取財罪論
    處。
　㈣又被告以幫助他人犯罪之意思而參與犯罪構成要件以外之行
    為，為詐欺取財罪之幫助犯，依照刑法第30條第2項之規定
    ，按正犯之刑減輕。
　㈤本院審酌：被告前有因提供帳戶幫助詐欺案件，經法院判處
    罪刑確定的紀錄，現仍在緩刑中。被告交付本案2個手機門
    號給他人使用，因而使詐欺人員得達成詐欺目的，使得執法
    人員很難追查詐欺人員的身分，危害社會秩序程度非輕，所
    為實不可取，復考量提供手機門號的數量、告訴人及被害人
    所受損害數額，未與告訴人及被害人成立和解或賠償之犯後
    態度，自陳學歷為國中肄業、現從事物流工作、沒有要扶養
    的人等一切量刑事項，量處如主文所示之刑，並諭知易科罰
    金之折算標準。
　㈥被告以一個門號500元之代價，提供本案2個門號供詐欺集團
    成員使用，獲取之報酬1000元，為本案之犯罪所得，並未扣
    案，依刑法第38條之1第1項前段、第3項規定宣告沒收，且
    於全部或一部不能沒收或不宜執行沒收時，追徵其價額。至
    本案手機門號SIM卡2張，雖由被告申辦，但因出賣他人並交
    付不詳集團人員持用中，被告已喪失所有權，無須宣告沒收
    。
據上論斷，依刑事訴訟法第299條第1項前段，判決如主文。
本案經檢察官王晴玲提起公訴，檢察官吳宣憲、黃淑美到庭執行
職務。　
中　　華　　民　　國　　111 　年　　11　　月　　30　　日
　　　　　　刑事第一庭 審判長 法　官　王邁揚
　　　　　　　　　　　　　　　法　官  顏代容
　　　　　　　　　　　　　　　法　官  林昱志
以上正本與原本無異。
如不服本判決應於收受送達後20日內向本院提出上訴書狀，並應
敘述具體理由；其未敘述上訴理由者，應於上訴期間屆滿後20日
內向本院補提理由書（均須按他造當事人之人數附繕本）「切勿
逕送上級法院」。
告訴人或被害人如對於本判決不服者，應具備理由請求檢察官上
訴，其上訴期間之計算係以檢察官收受判決正本之日期為準。
                              書記官  陳淑怡
中　　華　　民　　國　　111 　年　　11　　月　　30　　日

附錄本案論罪科刑法條：
中華民國刑法第30條（幫助犯及其處罰）
幫助他人實行犯罪行為者，為幫助犯。雖他人不知幫助之情者，
亦同。
幫助犯之處罰，得按正犯之刑減輕之。


中華民國刑法第339條第1項
意圖為自己或第三人不法之所有，以詐術使人將本人或第三人之
物交付者，處5 年以下有期徒刑、拘役或科或併科50萬元以下罰
金。

附表
編號 證據名稱 卷證出處 1 通聯調閱查詢單（門號0000-000000） 警卷第23-24頁 2 中華電信資料查詢、遠傳電信資料查詢（門號0000-000000） 高雄地檢署偵卷第95-98頁 3 遠傳電信股份有限公司110年9月3日遠傳(發)字第11010805227號函檢附門號0000-000000號之預付卡申請書 南投地檢署110偵3456卷第18-27頁 4 中華電信股份有限公司臺灣北區電信分公司新竹營運處110年9月10日新服字第1100000177號函檢附門號0000-000000號之繳款紀錄、行動寬頻（租用/異動）申請書 南投地檢署110偵3456卷第28-35頁 5 沈小芸之中國信託銀行提款卡影本、與暱稱「Anna」之LINE對話紀錄截圖 警卷第8-11頁 6 李雅蓉之自動櫃員機交易明細表、與暱稱「阿香姐」之LINE對話紀錄、手機通話紀錄截圖、內政部警政署反詐騙諮詢專線紀錄表、金融機構聯防機制通報單、桃園市政府警察局平鎮分局建安派出所受理詐騙帳戶通報警示簡便格式表 警卷第31-37頁 7 中國信託商業銀行股份有限公司109年6月2日中信銀字第109224839127304號函檢附沈小芸之帳戶基本資料、存款交易明細、自動化交易資料 警卷第38-41頁 8 中國信託商業銀行股份有限公司109年6月23日中信銀字第109224839149905號函檢附彭芸卿之帳戶基本資料、存款交易明細、自動化交易資料 警卷第42-45頁 9 沈小芸之LINE對話紀錄翻拍照片、手機通話紀錄翻拍照片 高雄地檢署偵卷第31-59、89-91頁